【裁判字號】    89,訴易,89
【裁判日期】    891031
【裁判案由】    侵權行為損害賠償
【裁判全文】
臺灣高等法院民事判決  八十九年度訴易字第八九號
      原      告    乙○○
      訴訟代理人    陳俊宏律師
      被      告    甲○○      住台北市○○區○○路三五巷一０號地下二樓
      訴訟代理人    黃靜嘉律師
      複  代理人    李薇薇律師
右當事人間因侵權行為損害賠償事件，本院判決如左︰
    主    文
被告應給付原告新臺幣捌仟元及自八十九年七月十四日起至清償日止按年息百分之五
計算之利息。
原告其餘之訴駁回。
訴訟費用由被告負擔十二分之一，餘由原告負擔。
    事    實
甲、原告方面：
    原告經合法通知未於言詞辯論期日到庭，惟據其於準備程序到庭及所提出書狀陳
    稱：
一、聲明：
  (一)被告應給付原告新台幣（下同）十一萬八千八百七十二元，及自起訴狀繕本送達
    翌日起至給付日止，按年息百分之五計算之利息。
  (二)訴訟費用由被告負擔。
二、陳述：
  (一)被告傷害原告事件，業經被告於電話聯絡時坦承並有醫院證明。
  (二)被告傷害原告之行為使原告身心受創、血壓不正常，需長期就診，原告因受傷害
    持續就醫，醫療單據金額已達九千零四十五元，更因事發於原服務單位，使原告
    無法忍受於原單位工作之苦，而辦理提前退休。原告工作年薪為七一萬三千二百
    三十四元，折合月收入五萬九千四百三十六元，二個月薪資為十一萬八千八百七
    十二元，並參酌二造身份、經濟能力及原告所受之損害，依民法第一百九十五條
    請求被告賠償二個月薪資之非財產上損害（精神慰撫金）。
  (三)被告確有傷害原告之事實：
    1.被告掐捏原告頸部成傷，有台大醫院診斷書可稽，該診斷書之記載與原告所述
      情節相符。
    2.證人陳金玉於地院刑事庭作證，自稱當時在場，但供詞忽稱「我看到被告推告
      訴人幾下」，又稱「我親眼看到只有被告推告訴人一下，後來我就不清楚」，
      、「被告推了告訴人之後，我說大家都是同事，不可以這樣」、「我看不清楚
      被告推告訴人那一個部位」，其在場又稱看不清楚推那一個部位，推的次數亦
      前後不符，且被告推了之後又稱不清楚、又稱出言勸阻「不可以這樣」，矛盾
      之處極多，且證人與被告關係良好，其證詞有偏頗被告。
    3.原告受被告襲擊後因驚嚇血壓急速昇高，其後持續追蹤治療，有醫院診斷書可
      證。
    4.被告稱原告之血壓異常乃數年前車禍所致，但並未舉證以實其說，且原告八十
      五年車禍受傷時，曾導致「腦壓」異常，並無「血壓」異常。
乙、被告方面：
一、聲明：
  (一)原告之訴駁回。
  (二)訴訟費用由原告負擔。
二、陳述：
  (一)被告並無傷害原告之事實：
    1.原告前主張被告傷害而提出告訴，經檢察官提起公訴後，而以八十八年度易字
      第三三七二號刑事判決認被告無罪。雖經檢察官提起上訴後，本院刑事庭基於
      同樣之證據資料，以八十九年度上易字第六○五號刑事判決改認定被告有罪，
      惟被告實無傷害原告之事實，其審判乃屬違背法令，且與證據法則相矛盾，被
      告就該判決聲請提起非常上訴，未獲准許。惟本院就本案民事部分應本於獨立
      之審理職權自行判斷，不應受刑事判決認定之拘束。
    2.依證據顯示，被告確無傷害原告之事實：
      (1)原告雖主張被告於八十八年三月三十一日有捏掐其頸部致其受傷之行為，並
        主張當時原告及被告之同事陳金玉係位於其二人中間。惟證人陳金玉於本案
        刑事部分第一審到庭證稱：「我有在場，被告說些不入耳的話，我看到被告
        推告訴人幾下，只有推他，並無掐他（指告訴人）脖子，因告訴人正好在開
        門，我在他們中間，被告就在後面推告訴人，把告訴人推到大廳去，．．．
        ，我親眼看到就只有被告推告訴人一下」，於刑事部分第二審審理中復證稱
        ：「那天早上我在走道上跟甲○○聊天，乙○○過來，罵甲○○『你要死了
        』（台語），不是開玩笑的話，後來乙○○開門，我走在她後面，甲○○就
        從我背後，伸手去推乙○○一下，用雙手，推在肩膀上」，並稱原告（即告
        訴人）並未受傷。證人張莉莉及林忠賢亦證稱，其等在場時，被告與原告有
        一段距離，並無拉扯。則原告所主張被告有捏按其頸部致其受傷之行為即顯
        然與證據所顯示之事實不符。
      (2)原告於本案刑事部分審理時，雖提出國立台灣大學醫學院附設醫院診斷書乙
        紙，以為其受傷之證明，並有證人徐秀琴到庭證稱，該日確有看到原告之傷
        口，惟此僅能證明原告確有受傷，因證人徐秀琴於原告及被告發生爭執時並
        未在場，故其亦強調其不知原告之傷口從何而來，原告所受之傷害是否因被
        告之行為而造成，乃無從證明。況原告之傷勢係左前頸部、左肩及後頸部之
        擦傷，據原告所述係其頸部受捏掐所造成，然證人陳金玉已證稱，被告只有
        推原告一下，且係用雙手推在原告之肩膀，其行為亦不可能造成原告如此之
        傷勢，則原告之傷勢情狀與被告之行為既不相符，顯非被告所造成。
      (3)原告雖以證人陳金玉之證詞中，所陳述推的次數前後不符，並參以證人陳金
        玉現仍在職，其證言自是偏頗被告，而認證人陳金玉之證詞不足採信，惟：
        按一般人在為回憶之陳述時，未必能以單純之一句話將事實表達清楚，此
          實為人之常情，因此證人陳金玉原雖稱「我看到被告推告訴人幾下」，然
          其後僅接著稱「只有推他，並無掐他」，顯見其當時之重點係在強調被告
          僅有推之行為，並無如原告所言有所謂捏掐之情事，是以證人陳金玉其後
          方再補充稱，「我親眼看到就只有被告推告訴人一下」，已將事實陳述清
          楚，原告僅斷章取義，即謂證人陳金玉之證詞不可採，實無理由。
        又證人張莉莉、林忠賢及徐秀琴亦均在職，非證人陳金玉獨然，且同事間
          講上幾句話，難謂其證言自是偏頗被告。
    3.原告所稱被告於電話連絡時已坦誠有傷害原告之事實云云亦非實在。按被告當
      時係受到原告的言詞挑釁，所述純為情緒激動下所為之氣話。況被告於事發當
      時確係出手推了原告一下，此確屬事實，然被告並未傷害原告，不能僅因被告
      有推原告一下之行為即謂原告所有傷害均為被告所造成。
  (二)除被告並無如原告所言致原告頸部受傷之情事外，原告所主張之其他事實亦均不
    實在：
    1.原告於其刑事附帶民事起訴狀中雖稱：「被告對原告傷害行為，不僅使原告一
      時身心受創，且因而從此血壓不正常，須長期就診，更因事發地點於服務單位
      內，使原告無法忍受再於原單位工作之痛苦，而辦理提前退休。原告所受創痛
      甚鉅，皆因被告行為而起，原告工作年薪為 71 萬 3234 元，折合月收入為 5
      萬9436元，二個月薪資為11萬8827元，參酌兩造身分、經濟能力及原告受損情
      形，依民法第一九五條請求被告賠償原告折合二個月薪資之非財產損害賠償，
      應為適當」，惟：
      (1)原告對於所謂因被告對原告之傷害行為，使其從此血壓不正常云云，並未提
        出任何證據證明。而本院就告於八十八年三月三十一日受外傷後，是否可能
        造成高血壓而需長期就醫一事函詢台大醫院後，台大醫院以函覆稱：「有關
        八十八年三月卅一日病人到院急診時血壓偏高一事，推斷可能是其受傷後情
        緒激動、自主神經興奮，導致血壓一時性偏高，尚不致於因此造成高血壓而
        需終生治療」，則原告於八十八年三月三十一日縱有受傷，亦不可能如其所
        稱因而致其從此血壓不正常。
      (2)據被告所知，原告本即有血壓不正常之毛病，其服務於台北市美僑協會期間
        ，曾分別於八十二年六月二十二日、八十五年九月二日與八十七年九月七日
        接受健康檢查，而當時測得之血壓分別為 140/90、146/78 及 151/100，本
        即偏高。另原告雖辯稱其 85 年車禍受傷時，僅曾導致「腦壓」異常，並無
        「血壓」異常，惟原告於八十六年十六日及二十二日，及八十六年七月二十
        三日至二十四日，曾分別向其服務之台北市美僑協會（AMERICAN  CLUB  IN
        CHINA） 請病假，而其據以請假之八十六年七月十六日診斷證明書及八十六
        年七月二十三日診斷證明書上乃分別載明：「病名：暈眩症。．．．醫師囑
        言：暈眩及血壓不穩定，宜休息壹週」，又「病名：腦傷後遺症。．．．醫
        師囑言：患者有暈眩、血壓不穩定，宜繼續休息壹週」，是以，原告所稱其
        車禍受傷後僅有「腦壓」異常、並無「血壓」異常，顯不實在。
      (3)而原告之所以辦理提前退休，係因優惠退休方案，然該方案係有時限，原告
        基於其自身之考量，依系爭有時限之優惠退休方案辦理提前退休。
      (4)原告在被告對其並無任何傷害行為之情況下，請求被告賠償其所謂兩個月之
        薪資，實無理由。況原告所提出之年收入證明中尚包括年終獎金等其他收入
        ，並非純為其薪資，又該資料並為八十七年度者，事實上原告八十八年度之
        月薪為四萬零八百九十元。
    2.原告雖稱：「被告（應為原告之誤）因受原告（應為被告之誤）傷害持續就醫
      ，醫療單據金額已達 9045 元」，惟：
      (1)原告所提出之單據中，除台大醫院八十八年三月三十一日之急診費用可知和
        原告乙○○所主張之受傷情事確有關係外，其餘完全看不出究屬何偅醫療費
        用支出。
      (2)被告縱有致原告頸部受傷之情事，其受傷情形極為輕微，亦無如原告所言致
        使原告血壓不正常之情形存在，各該費用單據，乃與被告無關。
  (三)按被告每月所領固定之薪資為二萬六千九百二十元，收入不豐。而被告實未致原
    告受傷之情事，原告之傷勢縱為被告所造成，其傷勢亦屬輕微（按僅有些微之擦
    傷 ），原告卻請求被告賠償高達十一萬餘元之精神慰撫金，實無理由。
    理    由
甲、程序方面：
    原告經合法通知未於言詞辯論期日到場，核無民事訴訟法第三百八十六條所列各
    款情形，茲依被告之聲請由其一造辯論而為判決，合先敘明。
乙、實體方面：
一、本件原告主張：被告於民國八十八年三月三十一日上午九時許，在台北市○○路
    四十七號美僑協會內，自後推原告並掐其頸部，使原告受有左肩擦傷兩處，大小
    各為四Ｘ０．三公分及三Ｘ０．三公分、左前側頸部有擦傷兩處，大小各為二Ｘ
    ０．三公分及一Ｘ０．三公分、後頸部有擦傷一處，大小為二Ｘ０．二公分等之
    傷害。原告因受傷害持續就醫，醫療單據金額已達九千零四十五元，更因事發於
    原服務單位，使原告無法忍受於原單位工作之苦，而辦理提前退休。為此依民法
    第一百九十五條規定，請求被告賠償精神慰撫金即二個月薪資共十一萬八千八百
    七十二元及自起訴狀繕本送達翌日即八十九年七月十四日起至給付日止按年息百
    分之五計算之利息。
二、被告辯稱：被告並無傷害原告之事實，且原告請求被告賠償高達十一萬餘元之精
    神慰撫金並無理由等語。
三、原告主張被告傷害伊之事實，業據其提出診斷書、訊問筆錄、醫療費用證明單等
    件為證（本院訴字卷，四九至七○頁）。被告雖否認有其有何傷害原告之行為，
    惟查被告於刑事案件中曾自承當天有推原告之事實（本院訴字卷，五三頁），而
    證人陳金玉於刑事案件審理時到庭證稱，伊確實有看到被告推告訴人，因為伊在
    被告與告訴人二人中間等語（本院訴字卷，五三頁背面）。證人徐秀琴亦於刑事
    案件審理時到庭證稱：當天早上原告曾撥開衣服給我看她的脖子，伊看到確實有
    傷口，並問原告要不要幫她擦藥等語（本院訴字卷，五四頁背面）。次查原告乙
    ○○於同日即前往台灣大學醫學院附設醫院診斷受傷情形，有該院診斷證明書一
    紙在卷可憑（本院訴字卷，四九頁），該診斷書上所述之左前側頸部、左肩各有
    擦傷二處及後頸部擦傷一處之診斷，經核與原告主張之事實相符。因此，被告辯
    稱其並未對原告實施傷害行為云云，並無可採，應認原告上開主張為真實。刑事
    庭亦為相同之認定，並判處被告傷害罪刑確定在案。
四、被告不法侵害原告之身體，既經認定，原告精神上確實受有痛苦。其依民法第一
    百九十五條規定，請求被告給付精神慰撫金，應予准許。至於原告請求之慰撫金
    金額為原告二個月薪資共十一萬八千八百七十二元，被告則認為過高。查原告主
    張其因被告之上開傷害行為，致其血壓不正常，需長期就診乙節，固據其提出宗
    北內科醫院之診斷書為證（本院訴字卷，五八頁），惟經本院向宗北醫院函查結
    果，原告雖因受傷後情緒激動而導致血壓一時性偏高，但尚不至於因此造成高血
    壓而需終生治療，有該院復函在卷可憑（本院訴字卷，七四頁），故原告主張其
    因被告之上開傷害行為致其血壓不正常需長期就診云云，並無可採。本院審酌原
    告僅受有頸部及肩部擦傷，情況尚屬輕微，其費用單據僅支出九千餘元，以及兩
    造之身分、地位、經濟能力等情狀，認為原告請求十一萬八千八百七十二元，尚
    嫌過高，應予核減為八千元，方屬公允，逾此數額之請求，為無理由。
五、從而原告基於侵權行為之損害賠償請求權，請求被告賠償原告八千元，及自八十
    九年七月十四日起至清償日止，依法定利率計算之遲延利息部分，洵屬正當，應
    予准許。逾此部分所為之請求，為無理由，應予駁回。
六、本件事證已臻明確，兩造其餘主張與舉證無一一論述之必要，併此敘明。
七、結論：本件原告之訴，為一部有理由，一部無理由，依民事訴訟法第三百八十五
    條第一項前段、第七十九條但書，判決如主文。
中      華      民      國    八十九    年      十      月    三十一    日
                            民事第十二庭
                                審判長法  官  林  丁  寶
                                      法  官  蔡 翁 金 針
                                      法  官  高  鳳  仙
右正本係照原本作成。
不得上訴。
中      華      民      國    八十九    年      十一    月      一      日
                                      書記官  黃  慶  霽


司法院資訊處製作；財團法人民間司法改革基金會備份。
